臺灣高等法院臺南分院民事裁定　94年度抗字第424號
抗　告　人　甲○○
相　對　人　乙○○
上列當事人間因強制執行事件聲明異議，對於中華民國94年7月
29日臺灣嘉義地方法院所為裁定（94年度執聲字第14號），提起
抗告，本院裁定如下：
    主  文
抗告駁回。
抗告程序費用由抗告人負擔。
    理  由
一、本件抗告人於原法院聲明異議意旨略以：原法院於民國（下
    同）93年12月30日以89年度執字第4827號撤銷抗告人對於原
    法院裁定附表（下稱附表）所示之不動產之承受程序，顯有
    不當，因原法院於91年1月29日實施第一次拍賣，無人應買
    ，抗告人於當日拍賣程序終結前，到場表示以底價承受該不
    動產，原法院並准予承受，並在執行筆錄載明准予承受，通
    知債務人，查土地增值稅，通知共有人及命補不足部分之價
    金等情，因優先購買權人未行使其優先購買權，且抗告人之
    債權較承受金額高，原法院即核發權利移轉證明書與抗告人
    ，且抗告人已辦理所有權登記完畢，強制執行程序即已結案
    。嗣另依債權人臺灣土地銀行股份有限公司（下稱臺灣土地
    銀行）以臺灣高等法院90年度上易字第152號之確定判決參
    予分配，係在本件執行程序終結之後，原法院竟將已結之執
    行程序再行辦理，以抗告人未繳納新台幣（下同）78萬元之
    價款應優先分配與臺灣土地銀行為由，撤銷抗告人之承受程
    序，顯屬不當等語，爰聲明異議。
二、抗告意旨略以：附表所示之不動產，執行法院於91年1月29
    日實施拍賣，因無人應買，抗告人於拍賣時到場表示願以底
    價承受該不動產，原執行法院准與承受並當場作成執行筆錄
    載明：(1)准予承受。(2)通知債務人。(3)查土地增值稅。(4)通
    知共有人行使優先購買權。(5)命補不足部分之價金等情；因
    系爭不動產係農地且做農地使用，免繳土地增值稅；共有人
    乙○○等6人並未於執行法院通知之限期內表示優先購買，
    亦無人參與分配，執行法院即准抗告人以抵押債權370萬元
    及票款債權18萬元連同利息，抵銷承受價款3,481,000元，
    並核發權利移轉證書，終結執行程序在案，有該執行筆錄可
    稽；抗告人亦於94年5月15日以拍賣為原因，辦畢所有權移
    轉登記予抗告人取得上開土地應有部分1/6，亦有土地登記
    謄本可證。嗣另一債權人臺灣土地銀行以鈞院90年上易字第
    152號回復原狀之確定判決聲請參與分配。鈞院90年度上易
    字第152號回復原狀事件之判決，雖於91年10月15日判決確
    定，但本件強制執行事件之拍賣，已於8個月前之91年1月29
    日執行法院准予本件抗告人承受，併准以抗告人之債權抵銷
    拍賣價款，且核發權利移轉證書予抗告人取得所有權在案。
    是本件臺灣土地銀行並未於執行法院依法交債權人即本件抗
    告人承受之日一日前，聲明參與分配，於前項期間聲明參與
    分配者，僅得就前項債權人受償餘額而受清償，強制執行法
    第32條第1、2項定有明文。又本件執行拍賣之土地係耕地，
    依法並無需要繳納土地增值稅，債務人乙○○亦無積欠稅款
    ，請聲請強制執行之債權人為本件抗告人，強制執行費用（
    包括送達郵票費）均係本件抗告人所繳納，其他別無聲明參
    與分配之第三人，故無製作分配表之必要云云。
三、查本件相對人乙○○以原審附表所示之不動產於86年1月20
    日設定78萬元之第一順位抵押權予臺灣土地銀行，以擔保彼
    等債務之清償；相對人復於87年8月17日及89年3月13日設定
    300萬元及70萬元之第二、三順位抵押權予抗告人，以擔保
    其債務之清償；其後因臺灣土地銀行作業疏失而塗銷其抵押
    權登記，抗告人之抵押權即變為第一、二順位。嗣抗告人持
    原法院88年度票字第1688號本票裁定及確定證明書聲請就附
    表之不動產強制執行，原法院以89年度執字第4827號進行執
    行執行程序，因第一次拍賣無人應買，抗告人聲明以低價承
    受，原法院准予承受，併於9年4月16日核發權利移轉證書。
    嗣後臺灣土地銀行持台灣高等法院90年度上易字第152號勝
    訴確定判決及判決確定證明書，向原法院聲請參與分配，並
    向原法院聲請命抗告人在臺灣土地銀行第一順位抵押權內補
    繳承受系爭土地案款，並優先分配予臺灣土地銀行，原法院
    依臺灣土地銀行之聲請，發函抗告人應於期限內至原法院一
    次繳清771,099元，逾期不繳者，將再行拍賣，抗告人逾期
    未繳納，原法院依職權撤銷抗告人於91年1月29日之承受訴
    訟等事實，此有土地登記謄本、拍賣公告、拍賣不動產筆錄
    、聲請承受狀、權利移轉證書，臺灣土地銀行聲請狀等附於
    執行卷可按。
四、按對執行標的物有擔保物權或優先受償權之債權人，其參加
    分配雖逾強制執行法第32條第1項所定參與分配之時間，仍
    應依其優先之次序，優先受償，不受同條第2項之限制。查
    臺灣土地銀行因前開作業疏失而申請地政機關塗銷該土地之
    抵押權登記，嗣該銀行發覺後乃起訴請求回復抵押權登記，
    抗告人因前開判決會影響其抵押權之順序，乃參加訴訟，前
    開上訴在本院審理期間，因執行案件已由抗告人承受，依強
    制執行法第98條第3項規定存於不動產上之抵押權因拍賣（
    包括承受）而消滅，臺灣土地銀行以抗告人承受後，案款尚
    未分配為由，變更原審訴之聲明，並經由本院以90年度上易
    字第152號判決前開拍定所得之案款3,481,000元，在臺灣土
    地銀行原設定第一順位最高限額78萬元之抵押權範圍內應優
    先分配予臺灣土地銀行。足見臺灣土地銀行之78萬元債權優
    先受償，不受強制執行法第32條第2項參與分配時期之限制
    。
五、本件抗告人於89年7月27日具狀向原法院聲請強制執行後，
    因有臺灣土地銀行及嘉義縣稅捐稽徵處具狀參與分配，彼等
    之執行費用及送達由費等執行費自應優先受清償，本件既有
    多位債權人參與分配，自應依強制執行法第31條規定踐行製
    作分配表，將拍賣或承受之價金分配與各債權人，執行程序
    始告終結，固本件既尚未制作分配表，將執行標的換價拍賣
    或承受所換得價金分配與債權人，難謂本件執行程序也已終
    結，抗告人認核發權利移轉證書及辦理移轉登記完畢，強制
    執行程序即告終結，顯有誤會。
六、綜上所述，原法院命抗告人於期限內補繳差額，抗告人未予
    補繳，原法院依法撤銷其承受程序，經核並無不合。抗告人
    猶執前詞，指摘原裁定不當，自屬無理由，應予駁回。
七、據上論結，本件抗告為無理由，爰依強制執行法第30條之1
    、民事訴訟法第495條之1第1項、第449條第1項、第78條，
    裁定如主文。
中　　華　　民　　國　　94　　年　　11　　月　　15　　日
                  民事第一庭  審判長法　官　王惠一
　　　　　　　　　　　      　　　　法　官  林永茂
　　　　　　　　　　　      　　　　法　官  蘇重信
上為正本係照原本作成。
如不服本裁定，僅得於收受本裁定正本送達後10日內以適用法規
顯有錯誤為理由，向本院提出再抗告狀（須附繕本一份及繳納再
抗告裁判費新台幣1千元)，並經本院許可後始可再抗告於最高法
院。
中　　華　　民　　國　　94　　年　　11　　月　　15　　日
                                    書記官　黃文生
【附記】
民事訴訟法第495條之1第2項準用同法第466條之1第1、2項規定
：
I對於第二審判決上訴，上訴人應委任律師為訴訟代理人。但上
　訴人或其法定代理人具有律師資格者，不在此限。
II上訴人之配偶、三親等內之血親、二親等內之姻親，或上訴人
　為法人、中央或地方機關時，其所屬專任人員具有律師資格並
  經法院認為適當者，亦得為第三審訴訟代理人。
                                               K
